【裁判字號】    89,勞上,14
【裁判日期】    901023
【裁判案由】    給付資遣費等
【裁判全文】
臺灣高等法院臺中分院民事判決  八十九年度勞上字第一四號
    上  訴  人  甲○○
    被 上訴 人  元嵩企業股份有限公司
    法定代理人  穆春華
右當事人間給付資遣費等事件，上訴人對於中華民國八十九年六月七日臺灣彰化地方
法院八十九年度勞訴字第四號第一審判決提起上訴，本院判決如左：
    主    文
上訴駁回。
第二審訴訟費用由上訴人負擔。
    事    實
甲、上訴人方面：
一、聲明：求為判決：
(一)原判決廢棄。
  (二)確認兩造間之勞僱關係存在。
  (三)被上訴人應給付上訴人新台幣（下同）一百二十萬元正並自起訴狀繕本送達之翌
    日起至清償日止按週年百分之五計算之利息。
  (四)被上訴人自八十九年四月一日起至兩造間勞動契約終止時，按月給付上訴人八萬
    元正。
  (五)第一、二審訴訟費用由被上訴人負擔。
  (六)願供擔保請准宣告假執行。
二、陳述：除與原判決記載相同者，茲引述外，補稱：
  (一)  上訴人於八十七年十一月二十日起受僱於被上訴人公司赴大陸廣東省東莞縣鉅
    旺鞋廠擔任針車副廠長，八十八年十二月三十一日鉅旺鞋廠員工約二百餘人調至
    鉅盛二廠，上訴人已安排員工上車往赴二廠，由於車擠，當天晚上上訴人未隨同
    至二廠，惟於翌日到二廠時，卻遭被上訴人解僱。
  (二)上訴人無違反勞動契約及工作規則且無情節重大之情形，按：
    1.為員工遷廠一事，上訴人已安排於當日下午四時讓該批員工打掃環境及整理當
      日生產所剩餘的原物料、半成品、打包裝箱，並提早十五分鐘下班以便於整理
      個人行李，且所有遷廠員工之食宿皆由鉅盛一廠的人事及總務負責處理，上訴
      人當時確有聯絡一廠廠長侯憲治，請伊安排員工住宿問題，且下班之前亦召集
      大陸方面之課長及各級幹部講解遷廠及放置原物料半成品事宜。即所有關於員
      工遷廠之相關事宜、工作配當、原物料放置及歸類等一切事務，上訴人均已安
      排妥當，無怠忽職守之情事。又往新廠之第一班發車時間為下午五時二十分，
      第二班發車時間為下午六時十分，被上訴人辯稱當天下午四、五點所有員工皆
      已到鉅盛新廠云云，絕非事實。
  2.上訴人屬工廠現場生產單位，只負責生產及領出原物料，其他原物料或半成品，
      則由另一生管部負責，如有短缺應告知上訴人，詎被上訴人並未告知上訴人，
      竟於翌日即元月一日將上訴人解僱，且非但藉詞將所有管理不當之責諉卸與上
      訴人，又誑稱工廠發生空運費、加班費及作息時間之管理費等損害。再遷廠後
      之住宿等問題，亦非由上訴人負責，蓋若如此，何以上訴人翌日趕去工廠，隨
      即遭開除？此亦有違常理，顯屬捏造。
    3.上訴人工廠僅有二部四十呎貨櫃車、一部八噸大貨車、一部三噸半箱型貨車、
      一部的士頭車（客貨兩用）、一部箱型總經理座車，何來被上訴人所稱之七、
      八部公務車？事實上公務車僅有三部，其餘為貨櫃車。又被上訴人所提出之機
      動機行駛證，有些是八十八年十二月三十一日以後才購買的，有些若非不能坐
      人，即僅能容納三人。況當天公司其他的車子不在，何能供上訴人之用？若改
      搭計程車，一則需另叫車，二則上訴人當時並不清楚新廠之詳細地址。
    4.被上訴人據以開除上訴人之「台幹獎懲規定」，僅為其片面所定，既未向主管
      機構報備，亦未知會上訴人，上訴人根本不知有該獎懲規定，自無拘束上訴人
      之效力。況該規定係本件訴訟繫屬後，始擬定並交給在職人員補簽，顯係事後
      彌縫，自不足解僱上訴人極為明顯。至被上訴人稱其有商譽受損及停工損失云
      云，並非真正，即令有受損害亦與上訴人之行為無關，況遷廠當天為十二月三
      十一日夜晚，而翌日元旦又為放假日，縱令上訴人有到新廠亦無開工之可能，
      自無生任何損害之結果，可見被上訴人所謂商譽損失及停工損失與上訴人間無
      任何因果關係，其據以歸責上訴人，尚屬無稽。又呂文博、侯憲治乃被上訴人
      之受僱人，其證詞自有偏頗，殊難採信。
三、證據：除引用原審所提之證據外，補提許銘枝之證明書影本乙份為證。
乙、被上訴人方面：
一、聲明：求為判決：
  (一)上訴及假執行聲請均駁回。
  (二)訴訟費用由上訴人負擔。
  (三)如受不利益判決，願供擔保，請准宣告免為假執行。
二、陳述：除與原判決記載相同者，茲引述外，補稱：
  (一)對於上訴人所主張之事實及證據承認或不爭執之部分：
    上訴人於八十七年十一月二十日起，受僱於被上訴人公司，並經被上訴人派遣至
    大陸地區廣東省東莞縣鉅旺鞋廠擔任副廠長乙職。八十八年十二月三十一日，被
    上訴人公司所進行之遷廠工作，係由上訴人負責，然當日上訴人並未隨員至新廠
    處理相關事宜，上訴人係於翌日始抵達新廠。被上訴人於八十九年一月一日即通
    知上訴人，因其怠忽職守影響重大，予以解僱。
  (二)查被上訴人公司於大陸地區投資設立鞋廠，包括鉅旺（舊廠）、鉅盛（新廠）二
    部分，其中鉅盛鞋廠部分，預計有四個廠區，其中第二廠部分，預計一九九九年
    十二月三十一日前完成遷廠事宜，並於二○○○年一月二日（一月一日為休假日
    ）正式營運，上訴人身為本次遷廠事宜全權負責之主管，其所負責之事項包括：
    (1)將鉅旺廠之員工約二百人左右，分批遷至鉅盛二廠，並妥善安頓工作及住宿事
      宜；(2)清點鉅旺廠之原物料數量，並如實搬至鉅盛二廠，以利新廠之營運；(3)
      其他如人員工作配置、原物料放置歸類等；(4)為配合客戶產品之出貨期限，應
      確保鉅盛二廠必須於二○○○年一月二日正式運作生產等事項，惟其竟有下列
      怠忽職守之情事，造成被上訴人嚴重損害：
    1.上訴人未事先將原物料清點整理妥當，亦未隨同至新廠處理原物料安排等事宜
      ，造成原物料嚴重短缺，致被上訴人除必須緊急以空運方式由台灣調貨，為此
      花費空運費六千元人民幣外，所有員工亦因此停工待料七天，以員工二百人、
      、每人每天平均可作十雙鞋、被上訴人為每雙鞋子所付出之管理費（工資）平
      均為一元美金，被上訴人於此七天約損失一萬四千元美金；
    2.上訴人明知被上訴人之重要客戶即美商BROWNSHOE公司所訂購之一萬五千雙鞋
      子，必須如期於二○○○年一月九日出貨，因此新廠必須於二○○○年一月二
      日正式營運以全力生產，否則被上訴人將有給付遲延違約之責任，然上訴人竟
      未將遷廠安排妥當，上開訂單之貨品因而遲延，該美商公司為此對被上訴人多
      所抱怨與質疑，並擬求償，使被上訴人五、六年來與該公司所建立之商誼及商
      譽，毀於一旦。
    3.又因先前停工待料七天，為趕工出貨，員工連續加班五天，除造成員工疲累不
      堪外，被上訴人亦因此必須支付加班費用，平均每天每人約十元人民幣，共支
      付一萬元人民幣之加班費用。
    4.上訴人身為台籍幹部，竟如此之怠忽職守，除造成被上訴人前揭有形之財產、
      商譽上損失外，更使被上訴人所屬大陸員工對台籍幹部無法信任，造成被上訴
      人管理上之困難。
    就上訴人確有嚴重失職情事，業經證人呂文博於鈞院九十年九月七日審理時，到
    庭證述在卷，自堪信為真實，則被上訴人依勞動基準法第十二條第一項第四款規
    定及兩造間「關於台幹獎懲規定」第一項第三款Ｂ點規定，逕將上訴人予以解僱
    ，自屬合法。
  (三)至上訴人所為辯稱均屬無據，爰逐一駁斥如下：
    1.所稱係因無法擠上車、時值夜晚、路途遙遠，且員工已安排妥當，因此未至二
      廠，其未有重大疏失云云部分：
      (1)查上訴人身為本次遷廠作業之負責人，其當然應親自前往新廠處理安排相關
        事宜，絕無任何理由推託；
      (2)遷廠車程僅需二、三十分鐘，為上訴人於鈞院審理時所自承，非路途遙遠；
        當天最後一批員工抵達新廠時，不過為下午五時左右，非時值夜晚；至所稱
        無法擠上車，縱果如此，然被上訴人公司另備有七、八部一般轎車（公務車
        ）可供上訴人隨時使用。
      (3)退步言之，上訴人亦可改搭計程車，車資亦僅需人民幣五十元，上訴人雖辯
        稱伊「當時不清楚工廠的詳細地址，因此未叫計程車前往」「不知道副總呂
        文博之手機號碼，因此未向呂文博報備」云云，以其當時已在被上訴人大陸
        廠工作長達一年時間、其當時人在公司處自易取得主管呂文博之電話或與呂
        文博聯絡等，所辯顯屬無稽。
    2.所稱有聯絡一廠廠長侯憲治，請伊安排員工住宿問題，並召集大陸幹部講解遷
      廠及放置原料半成品事宜云云，查上訴人身為本次遷廠之主管，所負責之事項
      包括前揭四點，且依上訴人所自承，其應負責遷廠員工之住宿，然其竟恣意藉
      詞未隨同前往新廠以妥善安排員工之工作及住宿等事項，甚者將其所負責事項
      ，放手不管，其工作態度已顯有問題。
    3.所稱就原物料短缺乙事，並非其職掌範圍云云，然查依上訴人於八十九年十二
      月十九日之準備書狀中自承：「．．且下班之前，亦召集大陸課長及各級幹部
      講解遷廠及放置原物料半成品事宜．．」；證人呂文博亦於鈞院九十年九月七
      日審理時到庭證稱：「（法官問：公司生產所需的原物料、半成品是由何人負
      責規劃？）應由公司當時負責之主管即上訴人來規劃控制」；由上訴人所聲請
      傳訊之證人侯憲治所呈之報告書中表示：「鉅盛二廠針車甲○○副廠長，九九
      年十二月三十一日晚負責接運針車兩條生產線人員，約二百人，身為帶隊官，
      本人未隨隊安排轉廠工作，即將生產之準備工作亦未作安排，以上屬實。」等
      情，是足認原物料半成品之搬遷、數量、安置方式，確屬上訴人之執掌範圍，
      上訴人確有怠忽職守之情事。
    4.又所稱上訴人公司並無七、八部公務車，且有些是大型牽引車不能坐人，其餘
      四台小型客車，僅能容納三人云云，按公務車部分，被上訴人已提出中華人民
      共和國機動車行駛證，供鈞院參考。然辜不論被上訴人究竟擁有幾部公務車，
      本件可確定者，為被上訴人確有公務車可供上訴人使用，對此上訴人亦不否認
      ，且縱無公務車，基於負責之工作態度，上訴人亦應包計程車前往新廠，已如
      前述。
    5.末按所稱不知有「台幹獎懲規定」云云，然查該規定於原審即已提出，而上訴
      人於原審從未就此提出任何抗辯；甚者上訴人於上訴理由狀中，除未表示不知
      外，反而就其所為不符該規定之要件「怠忽職守」、「影響重大」，加以辯駁
      ，顯然其就被上訴人所制定公布之「台幹獎懲規定」，乃自知甚詳，並認有拘
      束伊之效力；況證人呂文博於鈞院九十年九月七日審理時，亦到庭證稱：「（
      問：公司何時訂立「台幹獎懲規定」）是公司在大陸設廠時即規定，八十七年
      時有重新修正，此事發生時已有此規定」等情，另依被上訴人員工駱天泉所出
      具之證明書，亦足認被上訴人所制定之「台幹獎懲規定」，於制定後即在公司
      佈告欄公布，凡受僱之台籍幹部，被上訴人均會出示並告知該規定內容，上訴
      人推稱其不知云云，絕對與事實不符，要不足採。
三、證據：除引用原審所提之證據外，補提支付空運費之憑證、被上訴人客戶之抱怨
    函、被上訴人公司所屬鉅盛二廠員工薪資表、侯憲治之報告書、被上訴人公司所
    屬公務車之行駛證、被上訴人員工駱天泉之證明書等影本各一件為證，並聲請傳
    訊證人呂文博。
    理    由
一、上訴人起訴主張於八十七年十一月二十日受僱於被上訴人公司派遣至大陸地區廣
    東省東莞縣鉅旺鞋廠擔任副廠長，八十八年十二月底由於鉅旺員工約二百餘人調
    至鉅盛二廠，被上訴人安排員工上車往赴二廠，惟因車輛擁擠，被上訴人無法擠
    上車，又因時值夜晚，路途遙遠，而員工既已安排妥當，故上訴人未至二廠，詎
    翌日到二廠時，卻獲被上訴人公司告知，上訴人已遭解僱，上訴人深感不解，旋
    向彰化縣政府申請協調，惟無結果，復經上訴人於八十九年二月十四日以存證信
    函向公司申述，仍無解決，上訴人並無違反工廠規則及勞工法令，被上訴人片面
    非法終止勞動契約於法不生效力。兩造間之勞僱關係仍然存在，惟被上訴人拒絕
    受領上訴人之勞動給付，又拒不給付薪資，按自八十九年元月起至三月底止共三
    個月，上訴人每月薪資為八萬元，三個月共二十四萬元，迄未給付；又被上訴人
    非法解僱原告，致上訴人精神痛苦、名譽受損，而被上訴人違反保護他人之法律
    ，推定有過失，爰依民法第一百八十四條侵權行為之法律關係及同法第十八條之
    規定，應由被上訴人給付九十六萬元做為賠償慰撫金，連同尚未給付之薪資合併
    被上訴人應給付一百二十萬元，再者兩造勞僱關係繼續存在，本於勞動契約關係
    ，被上訴人應自八十九年四月一日起按月給付薪資八萬元至勞僱關係終止時為止
    云云。
二、被上訴人則以上訴人已非被上訴人公司員工，當時大陸公司曾交辦上訴人負責遷
    廠一事，要領二百人至鉅盛二廠，而上訴人未請假及告知任何人，無故缺席，導
    致交辦遷廠如此重要之事無人處理，嚴重怠忽職守，且二百人均已上車，為何上
    訴人不可上車。爰係依勞動基準法第十二條第四款之規定處理等語置辯。
三、上訴人主張其自八十七年十一月二十日受僱於被上訴人公司，被上訴人公司並派
    遣至大陸地區廣東省東莞縣鉅旺鞋廠擔任副廠長之工作，其每月薪資係八萬元，
    且上訴人自八十八年一月八日起即由被上訴人公司為上訴人投保勞工保險。八十
    八年十二月三十一日，被上訴人公司所進行之遷廠工作，係由上訴人負責，然當
    日上訴人並未隨員至新廠處理相關事宜，上訴人係於翌日始抵達新廠。被上訴人
    於八十九年一月一日即通知上訴人，因其怠忽職守影響重大，予以解僱等情，業
    據上訴人提出薪資所得明細表、勞工保險被上訴人投保資料表附卷可稽，且為被
    上訴人所不爭執，堪認上訴人上開主張為真實。是本件所應究明者為上訴人就所
    負責之相關遷廠事宜，是否有怠忽職守影響重大可認為違反勞動契約或工作規則
    ，情節重大之情事，按：
  (一)勞工違反勞動契約或工作規則，情節重大者，雇主得不經預告終止契約，此觀勞
    動契約法第十二條第一項第四款之規定自明。又依被上訴人公司訂立之台幹獎懲
    規定一、生活方面─３、違反以下兩項給予解僱：Ａ廠外與女人同居影響家庭。
    Ｂ怠忽職守影響重大。
  (二)上訴人雖主張為員工遷廠一事，已安排相關搭車事宜，且所有遷廠員工之食宿皆
    由鉅盛一廠的人事及總務負責處理，當時確有聯絡一廠廠長侯憲治，請伊安排員
    工住宿問題，且下班之前亦召集大陸方面之課長及各級幹部講解遷廠事宜云云，
    惟被上訴人則以上訴人身為遷廠事宜負責人，未隨同前往新廠，致新廠一片混亂
    ，人員無所適從等語抗辯。查上訴人係副廠長，工作內容係擔任人員管理、工作
    安排及技術指導亦為其所不爭（參見原審卷頁五四），且上訴人亦自認「鉅旺廠
    之員工二百餘人調至鉅盛二廠，由上訴人安排」（參見本院卷頁五八上訴人準備
    書狀）；既受命安排二百餘人之員工前往鉅盛二廠，自應負責人員之安全載運，
    生產物料及半成品搬遷前之清點裝載，到達新廠之卸載清點，安排人員食宿，物
    料、半成品之擺放定位，俾元旦休假後恢復上班得以立即上線生產，自應隨同前
    往，確實安排人員轉廠工作及即將生產之工作，更應對於眾多員工及物料、半成
    品擺放，所可能發生突發之問題，予以即時之處理，若非隨同前往如何處理？雖
    稱有聯絡他人安排云云，惟遷廠員工二百餘人食宿係重要事務，縱欲委託他人處
    理，自己仍應到場監督，於有狀況時，得以隨時處理，若係因故未能在場，欲全
    部職權轉委任他人處理，自應徵得原授權之上司同意始得為之，惟據上訴人副總
    經理呂文博到庭證稱：「我當時是擔任公司副總，代理老闆負責鉅旺、鉅盛兩家
    工廠。遷廠當時我人在大陸，但遷廠的事我是交給上訴人負責處理，上訴人應該
    將兩百多個員工帶過去並將工作安排妥當、並應負責原物料的處理，當時工廠有
    接到布朗公司的訂單，工廠趕著出貨，上訴人不應怠忽職守。」；「當時鉅盛二
    廠的臺灣人廠長侯憲治打電話過來反應上訴人完全沒有將人員及原物料處置好，
    遷廠的秩序很亂，所以我才決定要解僱上訴人。」；「侯憲治是在鉅盛工廠那邊
    打電話給我」；「有關兩百多名員工遷廠之後其住宿等問題是交給上訴人去負責
    管理的」等語，且上訴人自承未跟過去新廠，並未徵得呂文博副總經理同意；遷
    廠後於次年一月二日上班，接續自原廠所未生產完畢之布朗公司之訂單之該批貨
    （見本院卷第一一七頁）。據候憲治所呈被上訴人公司副總經理之報告書中表示
    ：「鉅盛二廠針車甲○○副廠長，九九年十二月三十一日晚負責接運針車兩條生
    產線人員，約二百人，身為帶隊官，本人未隨遂安排轉廠工作，即將生產之準備
    工作亦未作安排，以上屬實。」等語，此有被上訴人於原審所提報告書影本可資
    參考（見原審卷第二十八頁）。遷廠相關事宜既由上訴人全權負責，上訴人亦自
    認「鉅旺廠之員工二百餘人調至鉅盛二廠，由上訴人安排」，縱上訴人確有囑託
    在新廠之侯憲治安排相關事宜，亦屬將職責範圍內之事務轉而委託他人，並不因
    此即免其責任，仍須就事務未經妥善處理負其責任。是上訴人前揭就人員安置無
    缺失之主張，顯不可採。至上訴人以未向該公司副總經理呂文博報備係因不知其
    手機號碼云云，惟查上訴人當時已在被上訴人大陸廠工作長達一年時間、且負責
    遷廠之重大任務，遷廠前之準備工作，應與之聯繫頻繁，豈有不知之理，且其當
    時人在公司處，欲取得主管呂文博之電話或與之聯絡方法，應十分容易，所辯顯
    不足採。
  (三)上訴人主張只負責生產及領出原物料，其他原物料或半成品，則由另一生管部負
    責，如有短缺應告知上訴人云云，然為被上訴人所否認，並稱上訴人應全權負責
    遷廠之相關事宜。查依上訴人自承曾召集幹部講解放置原物料半成品事宜，交代
    大陸之工作人員清點到達鉅盛二廠之原物料；證人呂文博證稱公司生產所需的原
    物料、半成品應由公司當時負責之主管即上訴人來規劃控制；上訴人所聲請傳訊
    之證人侯憲治所呈之報告書中表示上訴人身為帶隊官，生產之準備工作亦未作安
    排，足徵上訴人辯稱其就原物料短缺完全無責，並非事實。
  (四)上訴人主張被上訴人僅有三部公務車，被上訴人所提之行車證係事後所購，當天
    公司其他的車子不在，當時並不清楚工廠之詳細地址而未能改搭計程車云云，然
    被上訴人否認之，並稱縱無公務車可搭，亦可改乘計程車。查上訴人已自承新、
    舊廠間之車程約三十分鐘，姑不論被上訴人究有幾部公務車，縱搭載員工之交通
    車果已擁擠而致上訴人不能上車，亦可因任務之需要，再調配該搭載之員工交通
    車於載運員工到達新廠後，折回載送上訴人，亦可改搭公司之其他車輛，且負有
    現場處理各種可能發生狀況責任下，非不得克難搭乘其所稱之貨車等前往。又上
    訴人主張當天工廠無其他車輛，惟就此有利於己之事實，上訴人未能舉證以實其
    說。又縱當天公司果無其他車輛，上訴人非無他法可為變通，一則其可命交通車
    多來往一次，不過多費一小時左右，再則其可搭乘計程車，而其辯稱計程車需另
    叫、不清楚新廠地址等，揆諸其已於被上訴人公司工作一年有餘且係負責相關遷
    廠事宜，亦與事理有違。故上訴人前揭抗辯，顯無理由。
  (五)上訴人復主張不知被上訴人據以開除上訴人之「台幹獎懲規定」，該規定係被上
    訴人事後始擬定並交給在職人員補簽云云，惟上訴人主張該規定於事發時即已存
    在，且上訴人事前已知悉該規定，並有證人呂文博到庭陳明及被上訴人員工出具
    之證明書以為佐證。查該獎懲規定被上訴人於原審即已提出，而上訴人於原審就
    此未爭執；甚者上訴人於上訴理由狀中，反而就其所為不符該規定之要件「怠忽
    職守」、「影響重大」，加以辯駁，則上訴人前揭就該獎懲規定之抗辯，已難採
    信。又不論公、民營機構，訂有相關工作內規，並於員工聘僱時加以表明，應屬
    常態，上訴人主張受僱時未獲告知獎懲規定之變態事實，卻未舉證以實其說，則
    其就該獎懲規定之主張，即不足採。
  (六)上訴人主張遷廠翌日為元旦放假日，縱令上訴人有到新廠亦無開工之可能，自無
    生任何損害之結果云云，被上訴人則以因此需空運調貨，停工待料七天，造成財
    產及商譽損失等語置辯。查假日雖不開工，然若上訴人確實執行遷廠任務，除員
    工可受妥善安置外，原物料短缺之情事亦可提早發現，而於隔日新廠即需開工趕
    貨之時間壓力下，上訴人自可進行原物料緊急補足之相關協調事宜，則縱被上訴
    人主張停工七天之相關損失未可完全歸責於上訴人，上訴人前揭怠忽所執掌之遷
    廠工作之行為，亦已延遲開工之時程，使被上訴人因而增加加班費等支出、可能
    受往來廠商追究遲延責任，衡諸國際貿易商譽之重要性，其怠忽職守之影響，不
    可謂不大。
四、綜上所述，本件上訴人主張未怠忽職守影響重大，為不足採，被上訴人抗辯依勞
    動基準法及公司所定之「關於台幹獎懲規定」而得解雇上訴人尚屬可信。是則上
    訴人執此主張本於侵權行為法律關係及勞動契約關係訴請確認兩造間之僱傭關係
    存在，併給付原告已到期之薪資及慰撫金一百二十萬元，及自八十九年四月一日
    起至兩造間勞動契約終止時，按月給付原告八萬元之薪資，即無理由，應予駁回
    ，其假執行之聲請亦失所依附，併予駁回。原審為上訴人敗訴之判決，及駁回其
    假執行之聲請，並無不合。上訴意旨指摘原判決不當，求予廢棄改判，為無理由
    ，應予駁回。
五、本件判決之基礎已臻明確，兩造其餘攻擊防禦方法，並不影響本判決之結果，自
    毋庸一一論述，併此敘明。
六、據上論結，本件上訴為無理由，依民事訴訟法第四百四十九條第一項、第七十八
    條，判決如主文。
中      華      民      國    九十      年      十      月    二十三    日
~B1民事第四庭審判長法  官  黃斐君
~B2                法  官  張浴美
~B3                法  官  張鑫城
右為正本係照原本作成。
如對本判決上訴，須於收受判決送達後二十日內向本院提出上訴書狀，其未表明上訴
理由者，應於提出上訴後二十日內向本院提出上訴理由書（須按他造人數附具繕本）
，並繳納送達用雙掛號郵票拾份（每份參拾肆元）。
上訴時應提出委任律師或具有律師資格之人之委任狀；委任有律師資格者，另應附具
律師及格證書及釋明委任人與受任人有民事訴訟法第四百六十六條之一第一項但書或
第二項（詳附註）所定關係之釋明文書影本。
~B                書記官  劉智文
中      華      民      國    九十      年      十      月    二十五    日
附註：
民事訴訟法第四百六十六條之一（第一項、第二項）
對於第二審判決上訴，上訴人應委任律師為訴訟代理人。但上訴人或其法定代理人具
有律師資格者，不在此限。
上訴人之配偶、三親等內之血親、二親等內之姻親，或上訴人為法人、中央或地方機
關時，其所屬專任人員具有律師資格並經法院認為適當者，亦得為第三審訴訟代理人
。
                                                                        Ｌ


司法院資訊處製作；財團法人民間司法改革基金會備份。
